【裁判字號】    90,聲再,211
【裁判日期】    901113
【裁判案由】    重傷害
【裁判全文】
臺灣高等法院臺南分院刑事裁定                                        行股
    再審聲請人
    即受判決人  甲  ○  ○
右列聲請人因重傷害案件，對於本院九十年度上訴字第九三六號中華民國九十年九月
二十四日第二審確定判決（臺灣雲林地方法院八十九年度易字第七一三號、臺灣雲林
地方法院檢察署八十九年度偵字第三六一號、二六二六號、二八一六號），聲請再審
，本院裁定如左：
    主      文
再審及停止刑罰執行之聲請均駁回。
    理      由
一、再審聲請人即受判決人甲○○聲請再審意旨略以：原判決認定聲請人於民國（下
    同）八十九年六月七日下午二時許，在同安路一一九號前巧遇騎機車之周皆維，
    因不滿周皆維向臺西分局報案，先出手毆打周皆維，適其姪子林鴻財剛好到達該
    地，與其各別抓住周皆維之機車把手，再出拳毆打周皆維頭、胸等處，致周皆維
    受有左側臉頰裂傷併瘀腫及腦挫傷等傷害。嗣於同年七月十日下午四時許，在雲
    林地檢署法警室前等候開庭之際，其氣憤不滿辱罵丁秋煌（周皆維岳父）幹你娘
    ，為丁寶蓮（周皆維之妻）制止，竟一手扯住丁寶蓮頭髮，另一手毆打丁寶蓮臉
    部，致丁寶蓮受有右耳下血腫、左下嘴唇裂傷等傷害。因認其係犯刑法第二百七
    十七條第一項之普通傷害罪，先後二次犯行，係各別起意為之，應分論併罰，對
    其分別判處有期徒刑六月及有期徒刑四月確定。惟依卷內證據顯示，其傷害犯罪
    應屬不能證明，理由如左：
（一）其中風十多年，不可能有辦法打人，為證明其確未犯傷害罪，於九十年六月二
      十七日之上訴理由狀，已指稱：其自八十六年九月二十六日起，即患有腦中風
      及高血壓等症狀，而至嘉義縣華濟醫院住院治療，有該院九十年六月七日出具
      之診斷書附卷為憑，嗣又因腦中風併右側偏癱、高血壓脂症及痛風等症狀，至
      臺大醫院家醫科門診長期追蹤治療迄今，亦有該院九十年六月十三日出具之診
      斷書附卷足稽，足見其確患有「腦中風併右側偏癱」等重大疾病，而腦中風係
      無法治癒之疾病，若未定期吃藥治療，將會病情惡化而喪命，尤其患有腦中風
      併右側偏癱之病症，聲請人已形同半身不遂之病人，其右手及右腳均無法使力
      ，則其又如何有能力出手打傷周皆維及丁寶蓮？足見其辯稱其中風十多年，不
      可能有辦法打人云云，應可採信。
（二）其曾於上訴理由狀請求原審向華濟醫院及臺大醫院，函查其患腦中風併右側偏
      癱等症狀，是否能以手、腳將他人踢打成傷？其患腦中風併右側偏癱後，身體
      會有何特徵？及其在該兩醫院治療之起迄期間各為何？以作為原審審理本案之
      依據，惟原審竟未向該兩醫院函查，僅於原判決理由記稱：臺大醫院診斷書並
      未載明聲請人診治時間，而華濟醫院診斷書記載聲請人係於八十六年間腦中風
      及高血壓，距本案行為時已歷時二年，要難以八十六年間之診斷書證明八十八
      年底之身體狀況，並認聲請人否認出手毆打以及中風云云，乃屬臨訟杜撰之詞
      ，不足採信。按原審對該兩醫院之診斷書既有諸多疑問之處，理應向該兩醫院
      函查，以明真象，惟竟對其上開請求函查事項予以拒絕，並將該兩醫院出具之
      診斷書置之不顧，逕行認定其絕非中風病人，其否認出手毆打以及中風云云，
      均不足採信，足見原審法官係身兼審判及醫療之不同專業，是其採證有違經驗
      法則，亦有應於審判期日調查之證據而未予調查之違誤，依刑事訴訟法第三七
      九條第十款規定，原確定判決當然違背法令，不能維持，應予撤銷。
（三）周皆維對於八十九年六月七日，被其與林鴻財共同打傷之事實，亦無法具體舉
      證以實其說，且無證人看到係遭其與林鴻財二人共同打傷，參以其及林鴻財均
      否認共同打傷周皆維，且其又患有腦中風併右側偏癱，根本無能力出手打傷周
      皆維，而林鴻財係騎機車剛好路過案發地點，足見其等對被指控共同打傷周皆
      維之事實，自無法成立犯意聯絡與行為分擔，其自不成立共同傷害罪。
（四）丁寶蓮指控其於八十九年七月十日，在法警室前將伊打傷之事實，除其否認犯
      罪外，丁寶蓮之診斷書亦記載遭「鈍器類」所傷，與丁寶蓮及證人供稱係其以
      手、腳踢打成傷之供述不符，況丁寶蓮、丁秋煌、林永吉三人，於九十年八月
      二十九日之訊問筆錄，亦彼此供述不符，足見其確未打傷丁寶蓮甚明。
（五）其已矢口否認犯傷害罪，且其亦舉證患有「腦中風併右側偏癱」等重大疾病，
      足見其亦無能力出手打傷周皆維及丁寶蓮，均已如前述，則其已盡舉證之責任
      ，證明其確未犯傷害罪，雖周皆維及丁寶蓮亦提出診斷書，記載伊等受有傷害
      ，惟不得遽予推測伊等之受傷與其有關，而應認伊等之受傷係自行所造成。
（六）因第二審法院判決其有罪確定，且依前開理由已足認其傷害罪之犯行應屬不能
      證明，依法應諭知無罪之判決，足見原確定判決確有再審之原因，而其據以聲
      請再審之證據，均存於原確定判決之歷審筆錄及證物，其並未承認犯罪，惟原
      確定判決對於審判當時已經存在之筆錄及證物等證據，於審判時竟未經注意，
      且上開證據亦能證明原確定判決所認定之事實為錯誤，依前開判例規定，原確
      定判決之歷審筆錄及證物均屬「確實之新證據」，足認受有罪判決之聲請人就
      傷害罪部分應受無罪之判決，則其依刑事訴訟法第四百二十條第一項第六款規
      定，自得據以聲請再審，並聲請裁定停止本案刑罰之執行。
二、按有罪之判決確定後，因發現確實之新證據，足認受有罪判決之人應受無罪、免
    訴、免刑或輕於原判決所認罪名之判決者，得為受判決人之利益，聲請再審，刑
    事訴訟法第四百二十條第一項第六款，固定有明文。惟按所謂發現確實之新證據
    ，除須具有該證據可認為確實足以動搖原確定判決，而對受判決人為有利之判決
    之「確實性」特性外，尚須具備該證據係在事實審法院於判決前即已存在，因未
    經發見，不及調查斟酌，或審判時未經注意，至其後始行發見之「新規性」特質
    ，二者均不可或缺，故受理聲請再審之最後事實審法院，應就聲請再審理由之所
    謂「新證據」，是否具備事實審判決前已經存在，為法院、當事人所不知，事後
    方行發見之「新規性」，及顯然可認足以動搖原有罪確定判決，應為無罪、免訴
    、免刑或輕於原判決罪名之「確實性」二要件，加以審查，為判斷應否准予開始
    再審之準據，此有最高法院八十六年度臺抗字第四七七號、八十五年度臺抗字第
    三０八號裁判要旨足參。且所謂確實之新證據，固非以絕對不須經過調查程序為
    條件，但必須可認為確實足以動搖原確定判決而為受判決人有利之判決者為限，
    倘受判決人因對有利之主張為原審所不採，事後提出證明，以圖證實在原審前所
    為有利之主張為真實，據以聲請再審，該項證據既非判決後所發見，顯難憑以聲
    請再審，亦經最高法院著有五十年臺抗字第一０四號判例在案。經查聲請人雖以
    原審判決前所存於卷內有利於其之證據，為確實之新證據，並據以聲請再審；然
    該等證據既已存於卷內，自為法院及聲請人所明知，是其執為聲請再審之證據，
    顯與上開「新規性」之要件有間，已難認為適法。又析其上開聲請再審意旨，無
    非係徒就原確定判決未採信有利於其之證據，指摘有違法或不當之處；然考原判
    決業就其所提出之證據於理由欄內敘明：「被告甲○○辯稱：已經中風十多年，
    均在臺西鄉全民醫院及臺北林口長庚醫院就診云云，然經原審向該二醫院函查，
    甲○○並未到林口長庚醫院求診，該院並無甲○○之就診記錄，於本院審理中固
    又提出華濟醫院及臺灣大學附設醫院之診斷書，但查臺大醫院診斷書並未載明被
    告診治時間，而華濟醫院診斷書所載被告係於八十六年間腦中風及高血壓，距本
    案行為時已歷時二年，要難以八十六年間之診斷書證明八十八年底之身體狀況；
    至甲○○曾因車禍、打架受傷、消化性胃潰瘍等病狀到臺西全民醫院求診，綜合
    甲○○之情況，在八十八年之情況，應不至於達到四肢不能提起、不能握拳之程
    度。此有長庚醫院九十年四月十七日（九０）長庚院法字第一五三號回函，及臺
    西全民醫院九十年三月八日民醫字九００００四函附卷可稽。又被告甲○○屢次
    到院開庭，經原審法院觀察其行走正常，在法庭上屢屢怒聲詛咒被害人及證人，
    其身體健壯，絕非中風病人。綜上所述，被告甲○○在本院審理中否認出手毆打
    以及中風云云，乃屬臨訟杜撰之詞，不足採信。被告甲○○八十八年十二月二十
    三日傷害周皆維，導致周皆維左眼失明之加重結果，事證明確，犯行已可認定。
    又被告甲○○與林鴻財共同於八十九年六月七日毆打周皆維之事實，業經周皆維
    指訴綦詳。而周皆維確實於八十九年六月七日到三仁醫院求診，經診斷受有頭部
    外傷、左臉頰裂傷併瘀腫、鼻樑瘀腫併流鼻血、左手腕擦傷、腦挫傷等傷害，住
    院三天後出院，有上開三仁醫院二次回函及診斷證明書可參。被告甲○○雖否認
    出手打人，但另一被告林鴻財卻稱：「我去給人請客回來在那邊看他二人在打架
    」（八十九年偵字第二六二六號卷第八頁），已經供稱被告甲○○確實出手打人
    。而衡情被告甲○○與周皆維，本有宿怨，加上不滿上次周皆維前往報案，新仇
    舊恨，被告甲○○再度施暴當屬可能，而林鴻財亦自承有打到周皆維臉部，且其
    為甲○○之侄子，見被告甲○○與他人衝突，加入一同毆打周皆維，亦屬合理。
    況且其所辯勸架，竟不設法拉開施暴的甲○○，反而出拳打到周皆維臉部，亦殊
    不合理，應屬卸責之詞。故而被告甲○○與林鴻財八十九年六月七日共同毆打周
    皆維之事實，事證明確，犯行亦可認定。又被告甲○○於八十九年七月十日在臺
    灣雲林地方法院檢察署法警室前傷害丁寶蓮之事實，除經丁寶蓮指訴歷歷外，並
    經證人丁秋煌及林永吉於原審及本院到庭結證屬實。而被告甲○○亦自白只有推
    丁寶蓮一下。而丁寶蓮受傷後，由丁秋煌緊急呼救法警將丁寶蓮抬入法警室，丁
    寶蓮當場申告被告甲○○傷害，由內勤檢察官開庭訊問製作筆錄，並指揮法醫師
    鄭寬寶檢驗丁寶蓮確實受有「右耳六ｘ五公分血腫，輕度出血；左下嘴唇裂傷一
    ｘ０．五ｘ０．三公分裂傷」等傷害，有該署（八九）朝驗字第四號驗斷書附卷
    可稽。被告甲○○確實出拳毆打丁寶蓮頭部，所辯只有推丁寶蓮一下，乃屬避重
    就輕之詞，不足採信，其傷害丁寶蓮之犯行亦堪認定」等語，詳加指駁在卷。按
    證據之取捨，本屬事實審法院之職權，倘採證未違背經驗及論理法則，尚難指為
    違法。況聲請人既以發現確實之新證據為由聲請再審，然其所提之證據並非於原
    審判決後始行發現，且業經原判決詳予審酌後所不採，是就形式上觀之，該等證
    據亦不具備足以動搖原判決所認定之事實，而為聲請人有利認定之「確實性」。
    此外，復未見聲請人提出有何其他確實之新證據為再審事由。從而其空言以發現
    確實之新證據聲請本件再審，為無理由，應予駁回。又再審之聲請既應駁回，其
    停止刑罰執行之聲請，即屬不能准許，應併予駁回。
三、據上論斷，應依刑事訴訟法第四百三十四條第一項，裁定如主文。
中      華      民      國    九十      年     十一     月     十三     日
                                  臺灣高等法院臺南分院刑事第二庭
                                      審判長法官  游  明  仁
                                            法官  蘇  重  信
                                            法官  林  永  茂
右正本證明與原本無異。
不得抗告。
                                      法院書記官  劉  岳  文
中      華      民      國    九十      年     十一     月     十三     日


司法院資訊處製作；財團法人民間司法改革基金會備份。
